【裁判字號】    97,簡上,447
【裁判日期】    971208
【裁判案由】    偽造文書
【裁判全文】
臺灣臺南地方法院刑事判決             97年度簡上字第447號
上  訴  人  臺灣臺南地方法院檢察署檢察官
被      告  甲○○
上列上訴人因被告偽造文書案件，不服本院97年度簡字第2712號
中華民國97年10月29日第一審刑事簡易判決，提起上訴（檢察官
聲請簡易判決處刑案號：97年度偵字第897號），本院管轄之第
二審合議庭認本件有刑事訴訟法第452條之情形，逕依通常程序
為第一審判決如下：
    主  文
原判決撤銷。
本件公訴不受理。
    理  由
一、本件聲請簡易判決處刑意旨略以：被告甲○○於民國（下同
    ）93年12月某日由其父蕭榮貴（由檢察官另行通緝）安排以
    觀光名義前往泰國，明知其與泰國泰國藉男子陳凱瑞（SIR
    IBUT KITTINAN，由檢察官另行通緝）均無結婚之真意，竟
    收受蕭榮貴給付之新臺幣（下同）3萬元而應允擔任假結婚
    之人頭，以使陳凱瑞得以此方式順利進入臺灣地區非法打工
    ，三人遂共同基於使公務員將不實事項登載於其所掌管之公
    文書之犯意聯絡，由蕭榮貴以觀光名義安排甲○○前往泰國
    ，並於94年2月1日在泰國曼谷註冊辦理假結婚登記手續。嗣
    甲○○回國後，經不知姓名年藉綽號為「阿輝」之男子電話
    通知，甲○○旋於94年4月19日持泰國政府所核發之結婚證
    書相關資料向臺南市北區戶政事務所申請結婚登記，使不知
    情之承辦人員，將甲○○與陳凱瑞假結婚之事項，登載於職
    務上所掌管之戶籍登記簿，足以生損害於戶政管理之正確性
    。陳凱瑞於辦理完成結婚登記後，隨即基於行使該不實登載
    之文書故意，於94年5月間持戶政事務所核發之戶藉謄本，
    以「依親」為事由向內政部入出國及移民署申請居留證，使
    該管公務員不知有偽而登載於所掌之公文書上，甲○○亦於
    94年6月間經一名不知姓名年藉綽號「阿瑞」之泰國藉女子
    通知，與陳凱瑞前往外交部進行面談。陳凱瑞於取得在臺居
    留證後，隨即不知蹤跡，足生損害於警政機關對入出境管理
    之正確性。嗣甲○○於96年10月25日上午11時50分許，因詐
    欺案件經通緝在臺南市北區南園行127巷46弄2號之14前遭緝
    獲後，於該管公務員發覺前，即主動向警方自首，始查悉上
    情。案經臺南市警察局第五分局報告臺灣臺南地方法院檢察
    署檢察官偵辦，因認被告涉犯刑法第216條、第214條之行使
    使公務員登載不實之公文書罪嫌，而聲請以簡易判決處刑等
    語。
二、按被告死亡者，應諭知不受理之判決，且得不經言詞辯論為
    之，刑事訴訟法第303條第5款、第307條分別定有明文。又
    檢察官聲請以簡易判決處刑之案件，經法院認應為不受理判
    決之諭知者，應適用通常程序審判之，同法第451條之1第4
    項第3款、第452條復規定甚明。
三、檢察官上訴意旨略以：被告甲○○已於原審判決前即於97年
    10月14日死亡，原審未諭知不受理之判決，而為有罪之判決
    ，尚有未洽，請撤銷原判決，另為適法之判決等語。
四、原審以被告罪證明確，依刑事訴訟法第449條第1項前段、第
    454條第2項，刑法第2條第1項前段、第216條、第214條，第
    28條（修正前）、第41條第1項前段（修正前）、第62條前
    段（修正前），刑法施行法第1之1條第1項、第2項前段，罰
    金罰鍰提高標準條例第2條，中華民國九十六年罪犯減刑條
    例第2條第1項第3款、第7條，等規定，逕以簡易判決處被告
    有期徒刑3月，減為有期徒刑1月又15日並諭知易科罰金之折
    算標準，固非無見。惟查，本件被告業於97年10月14日下午
    死亡，有個人除戶資料查詢結果表及相驗屍體證明書各1件
    在卷可稽，參照前開說明，自應適用通常程序諭知不受理之
    判決。原審未審酌此情，逕於97年10月29日為實體判決，尚
    有未合，檢察官執此為由提起上訴，請求本院撤銷改判，為
    有理由。
五、按對於簡易判決之上訴，準用刑事訴訟法第三編第一章及第
    二章之規定，管轄第二審之地方法院合議庭受理簡易判決上
    訴案件，應依通常程序審理，其認案件有刑事訴訟法第452
    條之情形者，應撤銷原判決，逕依通常程序為第一審判決，
    此為法院辦理刑事訴訟簡易程序案件應行注意事項第14項所
    明定。本件既應為不受理判決之諭知，則公訴人聲請簡易判
    決處刑中被告所犯之罪，顯不合刑事訴訟法第449條所定得
    以簡易判決處刑之案件，爰依同法第452條之規定，逕依通
    常程序為第一審判決，附此敘明。
據上論斷，應依刑事訴訟法第455條之1第1項、第3項、第452條
、第369條第1項前段、第364條、第303條第5款、第307條，判決
如主文。
中    華    民    國    97    年    12    月    8     日
                刑事第十庭    審判長  法  官  陳威龍
                                      法  官  高如宜
                                      法  官  盧鳳田
以上正本證明與原本無異。
如不服本判決應於收受本判決後10日內向本院提出上訴書狀，並
應敘述具體理由。如未敘述上訴理由者，應於上訴期間屆滿後20
日內向本院補提理由書狀（均須按他造當事人之人數附繕本），
切勿逕送上級法院。
                                      書記官  吳姁穗
中    華    民    國    97    年    12    月    8     日


司法院資訊處製作；財團法人民間司法改革基金會備份。
